臺灣臺南地方法院民事判決
110年度訴字第132號
原      告  台新國際商業銀行股份有限公司

法定代理人  尚瑞強  
訴訟代理人  洪敏智  
被      告  李建翰  

            李侑儀  

兼 上 二人
訴訟代理人  許麗惠  

被      告  李建甫  

訴訟代理人  吳明澤律師
上列當事人間請求撤銷遺產分割登記事件，經本院於民國110年2
月23日言詞辯論終結，判決如下：
    主    文
原告之訴駁回。
訴訟費用由原告負擔。
    事實及理由
一、原告主張：被告許麗惠前向原告申請現金卡及信用卡使用，
    未如期繳款，迄至民國109年12月30日止，尚積欠原告新臺
    幣（下同）1,120,769元及利息未清償。許麗惠之配偶李憲
    宗遺有如附表所示之不動產（下稱系爭不動產），李憲宗之
    繼承人除許麗惠外，尚有被告李建甫（長子）、李侑儀（長
    女）及李建翰（次子）三人。其等均未向法院辦理拋棄繼承
    ，惟許麗惠卻與其餘被告就系爭不動產達成不利於己之遺產
    分割協議，由李建翰單獨取得系爭不動產之所有權，該遺產
    分割協議形同許麗惠將原公同共有之財產權利無償贈與李建
    翰，自屬有害原告之債權。為此，爰依民法第244條第1、4
    項規定，請求撤銷被告間就系爭不動產所為之分割協議與登
    記行為，及回復原狀。並聲明：㈠被告間就系爭不動產所為
    之分割協議，及李建翰就系爭不動產所為之分割繼承登記行
    為應予撤銷。㈡李建翰應將系爭不動產於106年10月26日所為
    之繼承登記予以塗銷。
二、被告則以：李建翰為長年照顧李憲宗之人，故其他共同繼承
    人協議將各人應分配取得之遺產應繼分分配予李建翰，以作
    為其他繼承人應支出照顧李憲宗費用之補償，該分配行為實
    為有對價之有償行為；又系爭不動產於106年業已辦理繼承
    登記完畢，依民法第245條規定，原告遲至110年始提起本件
    訴訟，已逾除斥期間，不得再主張行使撤銷權等語，以為置
    辯。並聲明：原告之訴駁回。
三、得心證之理由：
  ㈠按民法第244條撤銷權，自債權人知有撤銷原因時起，1年間
    不行使，或自行為時起經過10年而消滅，民法第245條定有
    明文。
　㈡原告固主張被告間所為之前揭法律行為係有害原告債權之無
    償行為，請求依民法第244條第1項、第4項撤銷及回復原狀
    等語；惟查，被告間於106年10月26日辦理系爭不動產之繼
    承登記，然原告於108年12月26日即已領取系爭622-12地號
    土地之土地登記第二類謄本，有中華電信股份有限公司數據
    通信分公司110年1月27日數府三字第1100000234號函暨所附
    地政電子謄本申請紀錄在卷可憑（本院卷第173-175頁），
    顯見原告於108年12月26日時，即已知悉被告間之分割繼承
    登記即本件訴訟之撤銷原因，原告遲至110年1月11日始提起
    本件撤銷訴訟，有起訴狀上之收文章戳可查（補字卷第15頁
    ），距其知悉顯已逾1年之撤銷權除斥期間。從而，原告訴
    請撤銷聲明所示之法律行為並請求回復原狀，顯屬無據。
四、綜上所述，原告依民法第244條第1、4項規定，請求撤銷被
    告間就系爭不動產所為之分割協議，及李建翰就系爭不動產
    所為之分割繼承登記行為，暨李建翰應將系爭不動產於106
    年10月26日所為之繼承登記予以塗銷，為無理由，應予駁回
    。
五、本件為判決基礎之事證已臻明確，兩造其餘攻擊防禦方法及
    所提證據，經斟酌後，核與本件之結論不生影響，爰不一一
    論列，附此敘明。
六、訴訟費用負擔之依據：民事訴訟法第78條。 
中　　華　　民　　國　　110 　年　　2 　　月　　26　　日
                    民事第五庭  法  官  張家瑛
以上正本係照原本作成。
如不服本判決，應於判決送達後20日內向本院提出上訴狀。如委
任律師提起上訴者，應一併繳納上訴審裁判費。
中　　華　　民　　國　　110 　年　　2 　　月　　26　　日
                                書記官  陳雅婷
附表：
編號 種類 不動產明細 權利範圍   1 土地 臺南市○○區○○段00000地號 （面積2平方公尺） 全部   2 土地 臺南市○○區○○段000000地號 （面積74平方公尺） 全部   3 建物 臺南市○○區○○段000○號（門牌號碼臺南市○○區○○街000巷0號） 全部